【裁判字號】    92,上易,1192
【裁判日期】    920917
【裁判案由】    家庭暴力之恐嚇
【裁判全文】
臺灣高等法院高雄分院刑事判決                  九十二年度上易字第一一九二號
    上  訴  人  臺灣屏東地方法院檢察署檢察官
    被      告  甲○○
右上訴人因被告家庭暴力之恐嚇案件，不服臺灣屏東地方法院九十二年度易字第四七
三號中華民國九十二年七月七日第一審判決（起訴案號：臺灣屏東地方法院檢察署九
十二年度偵字第一二八六號），提起上訴，本院判決如左：
      主  文
原判決撤銷。
甲○○以加害生命財產之事恐嚇他人致生危害於安全，處有期徒刑陸月，如易科罰金
以參佰元折算壹日。扣案之汽油桶及打火機各壹只，均沒收。
      事  實
一甲○○與大陸地區女子丙○○係夫妻，具家庭暴力防治法第三條第一款所定之家庭
  成員關係。二人平日感情不睦，丙○○為避免遭李錦瑞毆打，暫居在屏東縣屏東市
  ○○里○○路一五二巷四號甲○○姐夫乙○○住處。於民國九十二年二月二十三日
  下午七時許，甲○○酒後前往上開處所，要求丙○○與其返回屏東縣長治鄉○○村
  ○○路四十四號住處，經丙○○以甲○○當時已喝醉酒為由予以拒絕，詎甲○○竟
  心生怒意預備放火以為恐嚇，先對丙○○恫嚇稱：如果不回家，就要放火燒房子，
  並將丙○○及屋內之人燒死，誰敢收容丙○○，也要把他燒死等語後，旋即前往屏
  東縣長治鄉○○村○○路九八之一號台亞石油加油站購買汽油一桶（內裝九五汽油
  二點七六公升），持往上開乙○○住處，並取出身上打火機對屋內人員大聲恐嚇稱
  ：如丙○○再不出來，就要放火燒毀房屋等語，致丙○○及屋主乙○○二人心生畏
  懼，丙○○乃於同日下午七時三十分許，開門準備回家，適經乙○○報警而到場處
  理之警員當場查獲甲○○，並扣得汽油桶（內裝九五汽油二點七六公升已由甲○○
  家屬領回，僅扣留汽油桶）及打火機各一只。
二案經丙○○訴由屏東縣警察局屏東分局報請臺灣屏東地方法院檢察署檢察官偵查起
  訴。
      理  由
一訊之被告甲○○固坦承於右揭時地持汽油桶要其配偶丙○○回家，惟辯稱：伊未說
  要燒房子，也未放火云云。
二經查：
(一)右揭事實，業據被告甲○○於原審審理中坦承不諱（見原審卷第十三頁），核與告
  訴人丙○○及證人乙○○於警詢中指訴情節相符（見警卷第四頁至第七頁），並有
  扣案之汽柚桶、打火機各一只可佐。此外，復有於九十二年二月二十三日下午七時
  二十七分購買九五無鉛汽油二點七六公升總價六十元之統一發票一紙，及被告甲○○案發當日下午八時三十二分之酒測不合格資料、扣案物品照片等在卷可佐（見警
  卷第十四頁、第十五頁及第十八頁），足認被告於原審之自白與事實相符，自堪採
  為其有罪認定之證據。
(二)被告雖事後辯稱：伊未說要燒房子，也未放火云云。惟被告確於右揭時地持汽油桶
  購買汽油後，至乙○○住處要求其配偶丙○○回家一節，為被告所自承（見本院卷
  第二十一頁至第二十二頁），告訴人丙○○及證人乙○○亦均指陳聽聞被告揚言縱
  火，並為警當場扣得汽油及打火機，業如前述，是以，被告上開辯解應係避就之詞
  ，不足採信。
(三)綜上所述，本件事證已臻明確，被告犯行洵堪認定。
三按家庭成員間實施身體或精神上不法侵害之行為，即屬「家庭暴力」，家庭暴力防
  治法第二條第一項定有明文。核被告甲○○持裝汽油之汽油桶至乙○○住處恐嚇丙○○及乙○○之行為，係犯刑法第一百七十三條第四項、第一項之預備放火燒燬現
  有人所在之建築物罪及刑法第三百零五條恐嚇危害於安全罪等家庭暴力罪。其一恐
  嚇危害安全所為，同時侵害二被害人，為想像競合犯，應從一重處斷，其預備放火
  而持瓶裝汽油之行為為恐嚇之方法，該二罪有牽連犯之裁判上一罪關係，應從一重
  之恐嚇危害於安全罪處斷。公訴人認被告甲○○所犯僅成立刑法第三百零五條之恐
  嚇危害於安全罪，洽有未洽，惟查被告甲○○持汽油桶及打火機預備放火燒燬現有
  人所在之建築物之事實經過，已於起訴事實欄中敘及，該預備放火燒燬現有人所在
  之建築物罪部分，亦為檢察官起訴之範圍，本院自得併予審理，附此敘明。
四原審予以論罪科刑，固非無見。惟查原判決未認定被告尚犯有預備放火燒燬現有人
  所在建築物罪，自有未洽。檢察官上訴認原判決為緩刑宣告漏未諭知保護管束，指
  摘原判決此部分不當，為有理由，而原判決此部分亦有可議，自應由本院將之撤銷
  改判，並審酌被告甲○○犯罪之動機、目的、手段激烈，犯罪時所受之刺激及其品
  性、持盛裝汽油之汽油桶恐嚇他人，對人身安全、社會治安影響甚鉅，惟告訴人丙○○及被害人乙○○均已表示不追究，及犯罪後態度等一切情狀，量有期徒刑六月
  ，併諭知易科罰金之折算標準，且以被告上開犯罪情節重大，不宜為緩刑之宣告。
  扣案如主文第二項所載之物為被告甲○○所有供本件犯罪所用之物，應依刑法第三
  十八條第一項第二款宣告沒收之。
據上論斷，應依刑事訴訟法第三百六十九條第一項前段、第三百六十四條、第二百九
十九條第一項前段，刑法第三百零五條、第一百七十三條第四項、第一項、第五十五
條、第四十一第一項、第三十八條第一項第二款，罰金罰金鍰提高標準條例第一條前
段、第二條判決如主文。
本案經檢察官郭振昌到庭執行職務。
中      華      民      國     九十二     年     九     月     十七     日
                              臺灣高等法院高雄分院刑事第六庭
                                  審判長法官  王憲義
                                        法官  范惠瑩
                                        法官  謝靜雯
右正本證明與原本無異。
不得上訴。
                                  法院書記官  廖素珍
中      華      民      國     九十二     年     九     月     十七     日
附錄：本判決論罪科刑法條：
中華民國刑法第三百零五條：
以加害生命、身體、自由、名譽、財產之事，恐嚇他人致生危害於安全者，處二年以
下有期徒刑、拘役或三百元以下罰金。


司法院資訊處製作；財團法人民間司法改革基金會備份。
